【裁判字號】    98,訴緝,24
【裁判日期】    980812
【裁判案由】    違反毒品危害防制條例
【裁判全文】
臺灣屏東地方法院刑事判決              98年度訴緝字第24號
公  訴  人  臺灣屏東地方法院檢察署檢察官
被      告  甲○○
                    （
上列被告因違反毒品危害防制條例案件，經檢察官提起公訴（97
年度毒偵字第1701號），被告於本院準備程序就被訴事實為有罪
之陳述，經合議庭裁定由受命法官獨任進行簡式審判程序，並判
決如下：
    主  文
甲○○施用第一級毒品，累犯，處有期徒刑拾月，扣案之海洛因
外包裝袋壹只、注射針筒及藥鏟各壹支均沒收銷燬。
    事  實
一、甲○○前因施用毒品案件，經本院以87年度毒聲字第531 號
    裁定送觀察、勒戒後，認有繼續施用毒品之傾向，經本院以
    87年度毒聲字第701 號裁定令入戒治處所施以強制戒治，嗣
    因戒治期間表現良好，再經本院裁定停止戒治，所餘戒治期
    間付保護管束，惟因於保護管束期間內另行施用毒品，復經
    本院以88年度毒聲字第885 號裁定令入戒治處所施以強制戒
    治，於民國91年3 月4 日執行完畢釋放，並由臺灣屏東地方
    法院檢察署檢察官以91年度戒毒偵字第95號為不起訴處分確
    定。又於前揭強制戒治執行完畢釋放後5 年內之93年間因施
    用第一級毒品案件，經本院以95年度訴緝字第13號判決處有
    期徒刑10月確定，於96年1 月31日執行完畢。詎仍未戒絕毒
    癮，明知海洛因、甲基安非他命業經行政院公告列為毒品危
    害防制條例第2 條第2 項第1 款、第2 款之第一級、第二級
    毒品，不得施用、持有，竟基於施用第一級、第二級毒品之
    犯意，於97年8 月1 日16時許，在屏東縣麟洛鄉麟洛公墓內
    ，以將海洛因及甲基安非他命混和摻水稀釋後置入針筒注射
    之方式，施用海洛因及甲基安非他命1 次。嗣於同日17 時
    許，甲○○在前揭麟洛鄉○○○○○道路旁，因行跡可疑為
    警盤查，扣得海洛因1 包（驗前淨重0.009 公克，因鑑驗而
    用罄）、注射針筒及藥鏟各1 支，並經其同意採尿送驗，結
    果呈第一級、第二級毒品陽性反應，始悉上情。
二、案經屏東縣政府警察局屏東分局報告臺灣屏東地方法院檢察
    署檢察官偵查起訴。
    理  由
一、(一)上開犯罪事實，業據被告甲○○供承不諱，並有卷附之扣
      押筆錄暨扣押物品目錄表各1 份（見警卷第10至11頁）、
      照片6 張（見警卷第17至19頁）、扣案之海洛因1 包、注
      射針筒及藥鏟各1 支可資佐證；而被告為警查獲後所排放
      之尿液經採樣送驗，以酵素免疫分析法初步檢驗及氣相層
      析質譜儀法確認檢驗結果，於鴉片類及安非他命類均呈陽
      性反應一事，有屏東縣政府警察局屏東分局毒品案件涉嫌
      人尿液採證編號姓名對照表及臺灣檢驗科技股份有限公司
      97年8 月19日出具之濫用藥物尿液檢驗報告各1 紙附卷足
      稽（見警卷第16頁、偵卷第5 頁）。至扣案之海洛因1 包
      ，驗前淨重0.009 公克（因鑑驗而用罄），經以化學呈色
      法及氣相層析質譜儀檢驗後，檢出海洛因成分，有高雄市
      立凱旋醫院97年8 月15日高市凱醫驗字第7840號濫用藥物
      成品檢驗鑑定書1 紙在卷可證（見偵卷第7 頁）；而扣案
      之注射針筒及藥鏟各1 支，經以薄層色層分析法及氣體色
      層－質譜分析法檢驗結果，均呈海洛因陽性反應，則有高
      雄醫學大學附設中和紀念醫院97年10月24日編號0000-000
      、0000-000號檢驗報告各1 紙在卷可佐（見本院97年度訴
      字第1431號卷第15、16頁），俱徵被告前揭不利於己之自
      白與事實相符。
    (二)按施用第一、二級毒品為犯罪行為，毒品危害防制條例第
      10條定有處罰明文。故施用第一、二級毒品者，依前揭規
      定本應科以刑罰。惟基於刑事政策，對合於一定條件之施
      用者，則依同條例第20條、第23條之規定，施以觀察、勒
      戒及強制戒治之保安處分。又毒品危害防制條例於92年7
      月9 日修正公佈，自93年1 月9 日施行，其中第20條、第
      23條將施用毒品之刑事處遇程式，區分為「初犯」及「5
      年內再犯」、「5 年後再犯」。依其立法理由之說明：「
      初犯」，經觀察、勒戒或強制戒治後，應為不起訴處分或
      不付審理之裁定；經觀察、勒戒或強制戒治執行完畢釋放
      後，「5 年內再犯」者，因其再犯率甚高，原實施之觀察
      、勒戒及強制戒治既已無法收其實效，爰依法追訴或裁定
      交付審理。至於經觀察、勒戒或強制戒治執行完畢釋放後
      ，「5 年後再犯」者，前所實施之觀察、勒戒或強制戒治
      已足以遮斷其施用毒品之毒癮，為期自新及協助其斷除毒
      癮，仍適用「初犯」規定，先經觀察、勒戒或強制戒治之
      程式。從而依修正後之規定，僅限於「初犯」及「5 年後
      再犯」2 種情形，始應先經觀察、勒戒或強制戒治程式。
      倘被告於5 年內已再犯，經依法追訴處罰，縱其第3 次（
      或第3 次以上）再度施用毒品之時間，在初犯經觀察、勒
      戒或強制戒治執行完畢釋放5 年以後，已不合於「5 年後
      再犯」之規定，且因已於「5 年內再犯」，顯見其再犯率
      甚高，原實施觀察、勒戒或強制戒治，已無法收其實效，
      即應依該條例第10條處罰（最高法院97年9 月9 日97年度
      第5 次刑事庭會議決議參照）。本案被告於87年間因施用
      毒品案件，經本院裁定令入戒治處所施以強制戒治，至91
      年3 月4 日始執行完畢釋放，由臺灣屏東地方法院檢察署
      檢察官以91年度戒毒偵字第95號為不起訴處分確定後，又
      於93年間因施用第一級毒品案件，經本院以95年度訴緝字
      第13號判決處有期徒刑10月確定等情，有臺灣高等法院被
      告前案紀錄表在卷可稽（見本院卷第31至34頁），則被告
      前因犯施用毒品罪，經強制戒治執行完畢釋放後，5 年內
      既已再犯施用毒品罪，並經依法追訴處罰，縱本次施用毒
      品之時間，係在前次施用毒品經強制戒治執行完畢釋放5
      年以後，仍與「5 年後再犯」有別，而無毒品危害防制條
      例第20條第3 項之適用，自應依法追訴審判。
    (三)綜上所述，本案事證明確，被告犯行洵堪認定，應依法論
      科。
二、按海洛因及甲基安非他命分屬毒品危害防制條例第2 條第2
    項第1 款、第2 款規定之第一級及第二級毒品。核被告所為
    ，係犯毒品危害防制條例第10條第1 項之施用第一級毒品罪
    及同條第2 項之施用第二級毒品罪。被告施用海洛因、甲基
    安非他命前後持有第一級、第二級毒品之低度行為，分別為
    其施用之高度行為所吸收，均不另論罪。又海洛因多以鹽酸
    鹽存在，為白色粉末，可溶於水，甲基安非他命多為硫酸鹽
    或鹽酸鹽，亦可溶於水，為白色、略帶苦味之似冰糖狀結晶
    ；而依藥理作用分類，海洛因係中樞神經抑制劑，安非他命
    類毒品係中樞神經興奮劑，二者藥理作用機轉不同，惟毒品
    施用者可視其習性，混用任何毒品，在國外把抑制作用之海
    洛因和興奮作用之古柯鹼混合施用，即通稱為「快速球（SP
    EED BALL）」，卷附行政院衛生署管制藥品管理局93年12月
    22日管宣字第0930012251號函、法務部調查局調科壹字第09
    262613310 號函亦採相同見解。則被告供稱係將海洛因及甲
    基安非他命一起摻水稀釋，再以針筒注射之方式，同時施用
    海洛因及甲基安非他命，揆諸前揭說明，並無不值採信之處
    ，復乏其他證據足認被告係以不同方法分別施用第一級毒品
    海洛因及第二級毒品甲基安非他命，依「罪證有疑，利於被
    告」之原則，應認其係以一行為同時施用第一級、第二級毒
    品，為想像競合犯，故依刑法第55條規定，從一重以施用第
    一級毒品罪處斷；公訴意旨指稱被告係於97年8 月1 日18時
    20分經警採尿時回溯72小時內某時，另行起意施用第二級毒
    品，被告上開施用第一級毒品及施用第二級毒品2 罪應分論
    併罰云云，尚有未合。被告有如犯罪事實項下所載之前科紀
    錄，有臺灣高等法院被告前案紀錄表1 份附卷可稽，其於徒
    刑執行完畢後5 年內，故意再犯本案有期徒刑以上之罪，為
    累犯，應依刑法第47條第1 項規定，加重其刑。爰審酌被告
    曾因犯施用毒品案件，經送觀察、勒戒、強制戒治及判刑確
    定執行完畢，仍不知戒絕，又觸犯本件犯行，戕害己身，顯
    示其定力不足、意志不堅、易受外界誘惑，惟犯後坦承犯行
    ，態度良好，併其之生活狀況、品行、智識程度等一切情狀
    ，量處如主文所示之刑，以示懲儆。
三、扣案之海洛因1 包既因鑑驗用罄而告滅失，自無從諭知沒收
    銷毀；惟其外包裝袋1 只及扣案之注射針筒、藥鏟各1 支，
    均因殘留微量毒品海洛因難以析離，爰依毒品危害防制條例
    第18條第1 項前段沒收銷燬之。
據上論斷，應依刑事訴訟法第273 條之1 第1 項、第299 條第1
項前段，毒品危害防制條例第10條第1 項、第2 項、第18條第1
項前段，刑法第11條、第55條、第47條第1 項，判決如主文。
本案經檢察官潘國威到庭執行職務。
中    華    民    國    98    年    8     月    12    日
                  刑事第三庭  法  官  李珮妤
以上正本證明與原本無異。
如不服本判決應於收受判決後10日內向本院提出上訴書狀，並應
敘述具體理由；其未敘述上訴理由者，應於上訴期間屆滿後20日
內向本院補提理由書（均須按他造當事人之人數附繕本）「切勿
逕送上級法院」。
中    華    民    國    98    年    8     月    12    日
                              書記官  劉淑蓉
附錄本案論罪科刑法條：
毒品危害防制條例第10條
施用第一級毒品者，處6 月以上5 年以下有期徒刑。
施用第二級毒品者，處3 年以下有期徒刑。


司法院資訊處製作；財團法人民間司法改革基金會備份。
